【裁判字號】    90,台上,168
【裁判日期】    900111
【裁判案由】    違反槍砲彈藥刀械管制條例
【裁判全文】
最高法院刑事判決                                  九十年度台上字第一六八號
    上  訴  人  甲○○
                乙○○
右上訴人等因違反槍砲彈藥刀械管制條例案件，不服台灣高等法院台南分院中華民國
八十九年十月十九日第二審判決（八十九年度上訴字第四三二號，起訴案號：台灣台
南地方法院檢察署八十八年度偵字第九七九一、一○一六○、一○二七九號），提起
上訴，本院判決如左：
    主  文
原判決關於違反槍砲彈藥刀械管制條例部分撤銷，發回台灣高等法院台南分院。
    理  由
本件原判決認定：上訴人甲○○於民國八十八年四月初，向綽號「小凱」者借得具殺
傷力之烏茲衝鋒槍、德製制式九○手槍各一枝及可供上述手槍發射用之子彈十九顆、
彈匣二個，即未經許可而無故持有，甲○○同時又受「小凱」之託，為其寄藏具有殺
傷力之義大利制式霰彈長槍一枝。至同月中旬，甲○○有意出售前揭衝鋒槍及手槍，
乃將之交付上訴人乙○○處理，乙○○亦未經許可而持有上開槍、彈，並於同月中旬
某日，攜帶該衝鋒槍至台南市○○路○段五四四號隆昌當鋪，向案外人謝玉換及王明
暉炫耀。乙○○又於同日晚間以電話邀王明暉至台南市○○○街六七七號九樓之十三
居處見面，王明暉抵達後，乙○○、甲○○即出示其二人共同非法持有之前揭衝鋒槍
及手槍，表明願各以新台幣（下同）七十萬元及三十五萬元價格出售，未獲王明暉應
允，二人始攜槍離去。嗣經警於八十八年八月五日十六時許，在高雄市小港機場查獲
乙○○，復於同月十二日十二時十分許，在台南市○區○○○路六十號查獲甲○○等
情。因而維持第一審論處上訴人甲○○、乙○○以共同未經許可持有衝鋒槍罪刑部分
之判決，固非無見。
惟查：(一)未經許可販賣衝鋒槍、手槍未遂，槍砲彈藥刀械管制條例第七條第五項、第
一項設有較同條第四項未經許可持有者為重之處罰規定，是持有衝鋒槍及手槍後，如
進而販賣未遂，自應論以高度且有較重處罰之販賣未遂罪。依原判決認定之事實，上
訴人等共同持有前揭衝鋒槍及手槍，復進而持向王明暉求售，因未獲王明暉應允，致
無法完成交易（此部分亦經公訴人於起訴書之犯罪事實欄內記載論述），如果屬實，
則上訴人等已著手於販賣衝鋒槍及手槍之行為，雖未成交，仍應論以販賣未遂罪，原
判決竟僅依單純之持有罪論處，顯非適法。又各該手槍及衝鋒槍如係上訴人甲○○向
綽號「小凱」者所借，上訴人等既非所有人，竟持以求售，其有無經「小凱」之同意
；如無，是否另犯侵占罪名，與已起訴之販賣槍枝未遂部分，有無裁判上一罪之牽連
關係，為起訴效力所及而應併予審判，均非無研求之餘地，原判決未予調查說明，亦
有可議。(二)犯罪事實之認定，應憑證據，如未能發現相當證據，自不能以推測或擬制
之方法，以為裁判基礎。又槍砲彈藥刀械管制條例所稱之衝鋒槍，應以能發射金屬或
子彈，具有殺傷力者，始足當之，此觀諸該條例第四條第一項第一款之規定即明。前
揭衝鋒槍因未據查獲，致未能送請專業機構鑑定其是否具有殺傷力，原判決僅以其「
如非真槍，被告（指上訴人等）不可能開價七十萬元出售，縱有開價，如非真槍亦無
人願意購買」等推測之詞，遽謂該衝鋒槍「應是真槍，且有殺傷力」（見原判決第四
頁，理由甲之二），而為不利於上訴人等之認定，難謂已符採證法則，併有判決理由
不備之違背法令。以上或為上訴意旨所指摘，或為本院得依職權調查之事項，應認原
判決有撤銷發回之原因。
據上論結，應依刑事訴訟法第三百九十七條、第四百零一條，判決如主文。
中      華      民      國     九十     年      一      月     十一     日
                              最高法院刑事第十二庭
                                  審判長法官  林  增  福
                                        法官  劉  敬  一
                                        法官  楊  商  江
                                        法官  邵  燕  玲
                                        法官  李  伯  道
      右正本證明與原本無異
                                              書  記  官
中      華      民      國     九十     年      一      月     十七     日
                                                                       Ｋ


司法院資訊處製作；財團法人民間司法改革基金會備份。
